臺灣高雄地方法院刑事判決　　　　　　　　　　　　　九十一年度自字第三一二號
　　自　訴　人　丁○○　女 三.
　　　　　　　　甲○　　男 六.
　　自訴代理人　丙○○　律師
　　被　　　告　己○○　男 五.
　　選任辯護人　柯淵波　律師
　　被　　　告　戊○○　女 三.
　　　　　　　　辛○○　女 三.
右列被告因背信等案件，經自訴人提起自訴，本院判決如左：
    主  文
己○○、戊○○、辛○○均無罪。
    理  由
一、自訴意旨略以：自訴人丁○○於民國九十一年一月間，於本院八十九年度執字第
    四四０六五號強制執行事件中，就坐落在高雄縣阿蓮鄉○○○段一四四一及一四
    四二號二筆土地表示應買，並預定於取得所有權後過戶登記予公公即自訴人甲○
    ，嗣於本院通知繳納新台幣（下同）九百五十萬四千元之際，自訴人丁○○之小
    姑乙○○乃向伊之友人即被告庚○○（通緝中）催討欠款以繳納上開款項，被告
    庚○○遂表示其與被告己○○曾從事建築業，熟悉法院拍賣及土地登記程序，可
    代為辦理相關手續，自訴人二人因而同意委託被告庚○○、己○○二人辦理，並
    由自訴人丁○○依指示申請戶籍謄本、印鑑證明後，在岡山戶政事務所連同印鑑
    章交付予被告己○○，被告己○○並於同年一月二十九日前往自訴人原委辦拍賣
    應買手續之仲介業者處取回法院繳款通知之正本。被告庚○○、己○○二人雖有
    依約向法院清償價金、領取權利移轉證明書，且向高雄縣路竹鄉地政事務所申請
    辦理權利人為自訴人丁○○之所有權登記，然與被告戊○○基於共同背信及偽造
    文書之犯意，明知自訴人丁○○與被告庚○○間並無買賣系爭土地之事實，竟偽
    造不實之土地登記申請書及買賣契約書，而於同年三月十二日向上開地政事務所
    申請辦理所有權移轉登記，致使上開地政事務所人員將該不實之事項登載於所掌
    之公文書上，致生損害於自訴人丁○○之權利及上開地政事務所對於地籍管理之
    正確性。被告等人於完成上開不實登記後，旋持上開不實登記之公文書向陽信商
    業銀行（下稱陽信銀行）借款八百萬元並設定最高限額抵押權九百六十萬元。其
    後，被告庚○○、己○○、辛○○三人，共同基於背信及偽造文書之犯意，明知
    自訴人甲○與被告庚○○間並無設定抵押權之意思及事實，竟偽造不實之土地登
    記申請書及抵押權設定契約書，而於同年五月二十二日向上開地政事務所申請辦
    理權利人為自訴人甲○，義務人為被告庚○○，最高限額為一千萬元之抵押權設
    定登記，致上開地政事務所人員將此不實之事項登載於所掌之公文書上，致生損
    害於自訴人甲○之權利及上開地政事務所對於地籍管理之正確性。嗣因被告庚○○通知乙○○向被告辛○○代書領回印鑑章等文件時，發覺有異，並向上開地政
    事務所查詢各次登記之申請書後，始發現上情。因認被告四人涉犯刑法第三百四
    十二之背信罪嫌、第二百十七條之盜用印章罪嫌、第二百十六條、第二百十條、
    第二百十四條之行使偽造文書罪嫌。
二、按犯罪事實應依證據認定之，無證據不得推定其犯罪事實，刑事訴訟法第一百五
    十四條定有明文。又認定不利於被告之事實，須依積極證據，苟積極證據不足為
    不利於被告事實之認定時，即應為有利於被告之認定，更不必有何有利之證據。
    另刑事訴訟法上所謂認定犯罪事實之證據，係指足以認定被告確有犯罪行為之積
    極證據而言，該項證據自須適合於被告犯罪事實之認定，始得採為斷罪資料（最
    高法院三十年上字第八一六號判例、最高法院二十九年上字第三一０五號判例參
    照）。
三、自訴人認被告己○○、戊○○、辛○○三人涉犯背信、行使偽造文書、盜用印章
    罪嫌，無非係以法院通知書、上開土地各次登記申請書及資料為其論罪之依據。
    訊據被告己○○、戊○○、辛○○均堅決否認有何自訴人所指之犯行，被告己○○辯稱：上開土地之繳款、所有權登記、過戶、貸款、設定抵押等事宜，均係被
    告庚○○與自訴人聯絡，其未曾過問、交涉，因被告庚○○沒空，乃委由其幫忙
    跑腿，又其不認識被告戊○○、辛○○二人，如何指使被告戊○○、辛○○辦理
    上開土地之代償、過戶及設定抵押權事宜等語；被告戊○○則辯稱：根本不認識
    自訴人二人，當初係透過莊麗琴介紹而幫被告庚○○代墊應買上開土地之尾款，
    被告庚○○表示與上開土地之地主認識，如以伊名義拍定會不好意思，乃以自訴
    人丁○○名義拍定，待上開土地過戶至伊名下即可償還代墊款項，其後，即以上
    開土地向陽信銀行貸得之款項清償借款，本件應係被告庚○○、己○○與自訴人
    間之糾紛等語；被告辛○○則以：當初自訴人甲○之證件均係透過被告庚○○轉
    交而取得，原本係欲辦理上開土地之過戶登記，惟農用證明遲遲未辦好，被告庚○○遂表示先辦理抵押權登記讓自訴人甲○有保障，未曾見過自訴人二人等語。
四、經查：
  (一)訊之自訴人丁○○、甲○於本院調查中陳稱：上開土地之應買、過戶等事宜均委
    由乙○○處理，辦理過戶所須證件、印章亦委由乙○○交付，未曾直接與被告己○○、戊○○、辛○○及同案被告庚○○洽談辦理事宜等語明確，證人乙○○於
    本院調查、審理中則證稱：當初以自訴人丁○○名義向法院標得上開土地後，其
    即向同案被告庚○○催討前欠款項，委由同案被告庚○○前往繳納拍賣尾款及辦
    理上開土地登記、移轉登記至自訴人甲○名下事宜，拿取自訴人丁○○證件當日
    ，因同案被告庚○○表示欲委由被告己○○出面拿取，乃請自訴人丁○○將證件
    交予被告己○○，未曾與被告己○○、戊○○、辛○○洽談登記事宜，不認識被
    告戊○○、辛○○等語，則自自訴人丁○○、甲○之指訴及證人乙○○之證述，
    足認當初與乙○○洽談上開土地之繳款及移轉登記之事者僅同案被告庚○○一人
    ，被告己○○僅曾出面向自訴人丁○○拿取證件，被告戊○○、辛○○則未曾出
    面。
  (二)被告戊○○、辛○○均為代書，被告戊○○因莊麗琴之介紹而為同案被告庚○○
    代墊標買上開土地款項七百六十萬元，該筆款項乃向李元中借得，之後由同案被
    告庚○○開立支票及以向陽信銀行貸得款項償還，被告戊○○再匯款予李元中，
    因同案被告庚○○表示怕對上開土地地主不好意思始以自訴人丁○○名義拍定，
    待土地所有權狀辦好且將土地過戶至庚○○名下後，即可向陽信銀行貸款返還代
    墊款項，被告戊○○乃代為辦理上開土地登記、過戶至庚○○名下事宜，被告辛○○亦係自同案被告庚○○取得自訴人甲○之身分證影本、印章及土地所有權狀
    ，而受同案被告庚○○之委託辦理將土地過戶至自訴人甲○名下事宜，惟因農用
    證明遲遲無法辦妥，於同案被告庚○○之授意下乃先設定抵押權予自訴人甲○等
    情，業據被告戊○○、辛○○供述明確，並有將上開土地登記至自訴人丁○○名
    下、過戶至同案被告庚○○名下、設定抵押權予陽信銀行、設定抵押權予自訴人
    甲○之土地登記申請書暨所檢附之資料共四份、李元中之玉山銀行存摺資料、被
    告戊○○之上海商業儲蓄銀行存摺資料各一份、匯款單二份附卷可稽，參以前揭
    自訴人丁○○、甲○及證人乙○○陳稱不認識被告戊○○、辛○○之情，應足徵
    被告戊○○、辛○○確係受同案被告庚○○之委託而辦理上開土地移轉登記、設
    定抵押等事宜，被告戊○○、辛○○既未曾與自訴人二人及證人乙○○洽談上開
    土地之標買及其後移轉登記之事，純係受同案被告庚○○之委託而辦理上開事宜
    ，則其二人如何知悉自訴人二人僅授權同案被告庚○○將上開土地過戶登記至自
    訴人甲○名下，非無可疑，自訴人復未提出足資證明被告戊○○、辛○○於明知
    自訴人上開授權內容之情形下猶辦理上開土地之過戶登記（過戶至同案被告庚○○名下）、設定抵押權登記之證據以供查證，從而自難以被告戊○○、辛○○所
    辦理之上開過戶、設定抵押事宜有違自訴人二人之授權即認其二人與同案被告庚○○有犯意聯絡。
  (三)又當初與證人乙○○洽談上開土地之繳款及移轉登記之事者僅同案被告庚○○一
    人，被告己○○僅曾出面向自訴人丁○○拿取證件一節，已如前述，被告戊○○
    亦供稱：上開土地之繳款、過戶細節係與同案被告庚○○洽談，則被告己○○是
    否確曾自同案被告庚○○而知悉自訴人所委託辦理之事，非無可疑。再者，同案
    被告庚○○所經營之南吉交通工業有限公司與證人乙○○所經營之慧毅工業股份
    有限公司（下稱慧毅公司）、昌俯有限公司有生意往來及合作關係之情，為證人
    乙○○證述在卷，並有合資利潤明細表及支票數紙附卷可憑，則被告己○○依同
    案被告庚○○與證人乙○○二人所經營公司間之往來情形，參酌同案被告庚○○
    所述，而認為同案被告庚○○亦有參與慧毅公司之經營，乃於帶被告戊○○前往
    察看上開土地時表示土地旁之工廠為同案被告庚○○所經營，尚非全然無因，自
    訴人復未舉出其他足證被告己○○與同案被告庚○○有犯意聯絡之證據，自難僅
    憑被告己○○曾出面向自訴人丁○○拿取證件、曾向被告戊○○表示上開土地旁
    之工廠為同案被告庚○○所經營，即認被告己○○就自訴人所指訴之行為與同案
    被告庚○○有犯意聯絡。
  (四)此外，本院復查無其他積極證據足資審認被告己○○、戊○○、辛○○三人有何
    自訴人所指之前揭犯行，揆諸前揭法條及判例意旨，依法自應為被告三人無罪之
    諭知。
據上論斷，應依刑事訴訟法第三百四十三條、第三百零一條第一項，判決如主文。
中      華      民      國    九十一    年      一      月      七      日
                                  臺灣高雄地方法院刑事第一庭
                                          法  官  黃  悅  璇
右正本證明與原本無異。
如不服本判決，應於判決送達後十日內，向本院提出上訴狀。
                                          書記官  沈      蘊
中    華    民    國      九十二      年      一      月      八      日
